【裁判字號】    89,易,195
【裁判日期】    900628
【裁判案由】    傷害等
【裁判全文】
臺灣花蓮地方法院刑事判決                          八十九年度易字第一九五號
    公  訴  人  臺灣花蓮地方法院檢察署檢察官
    被      告  甲○○
                丁○○
                戊○○
                丙○○
右列被告因傷害等案件，經檢察官提起公訴（八十八年度偵字第三六一八號），本院
判決如左：
    主  文
丁○○連續以加害生命之事，恐嚇他人致生危害於安全，處拘役伍拾伍日，如易科罰
金，以參佰元折算壹日，緩刑貳年。扣案之長刀壹把沒收。
甲○○、丁○○、戊○○、丙○○被訴傷害部分均公訴不受理。
    事  實
一、丁○○基於概括之犯意，先於八十八年八月十四日晚間八時許，在花蓮縣玉里鎮
    春日里十鄰神農五十四號甲○○住處前，持其所有之長刀一把，對屋內之甲○○
    以「出來，我要殺你，不出來看看」等語恐嚇甲○○，致其心生恐懼。嗣於同月
    十五日下午四時許，在甲○○之住處前，攜帶鋼筋一支對其父乙○○恐嚇稱「要
    給你死」，並揚言「要殺死你兒子，如果你兒子不出來，總有一天我也會找到他
    」等語，嗣將鋼筋丟向乙○○，因乙○○及時閃躲所幸未擊中，致乙○○心生恐
    懼。甲○○聽聞此語後，亦感恐懼不安。嗣分別為警扣得長刀一把、鋼筋一支。
二、案經花蓮縣警察局玉里分局報請臺灣花蓮地方法院檢察署檢察官偵查起訴。
    理  由
壹、丁○○有罪部分：
一、被告丁○○經合法傳喚、拘提並未到庭，然其於警訊及偵查中則矢口否認有右揭
    犯行，辯稱：「沒有持長刀或鋼筋去甲○○家恐嚇」云云。惟查，右揭犯罪事實
    ，業據告訴人甲○○指述甚詳，核與證人乙○○、林金妹於偵訊時證述明確，復
    有被告所有之長刀一把，及其恐嚇時所攜帶之鋼筋一條扣案可資佐證。次查本件
    係起因於告訴人甲○○與丁○○二人，於八十八年八月九日晚間十一時，在花蓮
    縣玉里鎮春日里十鄰神農十五號引發口角，進而互毆（渠二人互控傷害業據撤回
    告訴，另於理由貳陳明），並引發一連串紛爭，而告訴人甲○○對其本人所涉傷
    害犯行，自始均坦白承認，毫無卸責，堪認告訴人甲○○對本事件發生之來龍去
    脈所述較為真實，而被告丁○○所辯則係事後卸責之詞，不足採信，本件事證明
    確，被告犯行已足認定。
二、核被告丁○○所為，係犯刑法第三百零五條之恐嚇危害安全罪。又其二次犯行，
    反覆實施而犯同一罪名，顯係基於概括犯意，應依連續犯之規定論以一罪。爰審
    酌被告犯罪動機、目的、手段、所造成的危害，以及事後已與告訴人甲○○和解
    （有和解書一份），量處如主文所示之刑，並諭知易科罰金折算標準，以示警懲
    。次按行為後法律有變更者，適用裁判時之法律；但裁判前之法律有利於行為人
    者，適用最有利於行為人之法律，刑法第二條第一項定有明文。經查，刑法第四
    十一條業於九十年一月四日修正，同年一月十日經總統公布實施，該條修正為：
    「犯最重本刑為五年以下有期徒刑之罪，而受六月以下有期徒刑或拘役之宣告，
    因身體、教育、職業、家庭之關係或因其他正當事由，執行顯有困難者，得以一
    元以上三元以下折算一日，易科罰金。但確因不執行所宣告之刑，難收矯正之效
    或難以維持法秩序者，不在此限。」「併合處罰之數罪，均有前項情形，其應執
    行之刑逾六月者，亦同」；較諸修正前刑法第四十一條規定：「犯最重本刑為三
    年以下有期徒刑以下之刑之罪，而受六月以下有期徒刑或拘役之宣告，因身體、
    教育、職業或家庭之關係，執行顯有困難者，得以一元以上三元以下折算一日，
    易科罰金」，就易科罰金部分，修正前後之法律對本案被告均無不同，是依據前
    開說明，本案自應適用裁判時即修正後之刑法第四十一條第一項前段規定，對被
    告為易科罰金之諭知。又被告未曾受有期徒刑以上刑之宣告，有台灣高等法院被
    告全國前案紀錄表附在卷可查，堪認被告經此教訓，當知警惕，不再犯罪，故本
    院認對被告所宣告之上開刑罰，以暫時不執行為適當，併宣告緩刑二年，以啟自
    新。至扣案之長刀一把，業據被告陳明該刀係一將割稻子所用之刀綁於木柄上等
    語，堪認係屬被告所有供犯罪所用之物，應依刑法第三十八條第一項第二款宣告
    沒收。至扣案之鋼筋一支雖為被告所攜帶，但依卷內資料所示，並無足認係被告
    所有，故不予宣告沒收，附此敘明。
三、被告經合法傳喚，無正當理由不到庭，本院認係應科拘役之案件，故不待其陳述
    逕行判決。
貳、被告甲○○、丁○○、戊○○、丙○○公訴不受理部分：
一、公訴意旨略以：（一）甲○○、徐志輝、林佳聖係朋友關係，丁○○、戊○○、
    丙○○係兄妹關係；甲○○與徐志輝、林佳聖（二人均另為不起訴處分）及林佳
    聖之家人於八十八年八月九日晚間十一時許，在花蓮縣玉里鎮春日里十鄰神農十
    五號即林佳聖之外婆家前廣場，升火烤肉，飲酒同樂，丁○○本欲加入，惟遭冷
    落，遂於返家後駕駛一部農用貨車返回現場，並在廣場旁之路邊來回疾駛，甲○○見狀惟恐危及廣場上兒童之安全，而上前勸阻丁○○，雙方進而發生口角，並
    均基於傷害人身體之故意而彼此互毆，致甲○○受有右額部頭皮皮下血腫（直徑
    五公分）、下唇撕裂傷（Ｏ．五公分）、前胸瘀傷、右肘軟組織挫傷等傷害，丁○○受有左下眼瞼瘀傷（二×四公分）、右額部頭皮撕裂傷（四公分）、鼻骨斷
    裂等傷害。待丁○○返家後，戊○○因不滿其兄被毆傷，而赴上開廣場找甲○○
    理論，雙方一言不合，遂又彼此互毆，致戊○○受有左臉頰撕裂傷（四公分）、
    前胸瘀傷（十×二公分）等傷害。（二）丁○○、戊○○、丙○○兄妹三人於八
    十八年八月十日上午十時許，在玉里榮民醫院，巧遇同樣前往驗傷之甲○○，因
    不滿甲○○先前毆打丁○○一事，而共同基於傷害人身體之故意，共同出手毆打
    甲○○，致甲○○受有左前胸瘀傷（四×八公分）、右胸軟組織挫傷等傷害。因
    認被告甲○○、丁○○、戊○○、丙○○四人均涉有刑法第二百七十七條第一項
    之傷害罪嫌。
二、按告訴乃論之罪，告訴人於第一審辯論終結前得撤回其告訴，又告訴經撤回者，
    應諭知不受理之判決，刑事訴訟法第二百三十八條第一項、第三百零三條第三款
    定有明文。
三、查本件被告甲○○、丁○○、戊○○、丙○○間互控傷害部分，起訴書認係犯刑
    法第二百七十七條第一項之罪，依同法第二百八十七條前段之規定，須告訴乃論
    。茲據雙方撤回其告訴，依照上開說明，此部分爰不經言詞辯論，逕為諭知不受
    理之判決。
據上論斷，應依刑事訴訟法第二百九十九條第一項前段、第三百零三條第三款、第三
百零六條、第三百零七條，刑法第二條第一項、第五十六條、第三百零五條、第四十
一條第一項前段、第七十四條第一款、第三十八條第一項第二款，罰金罰鍰提高標準
條例第一條前段、第二條，判決如主文。
中      華      民      國    九十      年      六      月    二十八    日
                                臺灣花蓮地方法院刑事庭
                                    法  官  鄭  培  麗
右正本證明與原本無異。
如對本判決不服，應於送達後十日內，向本院提出上訴狀。（應抄附繕本）告訴人或
被害人如對於本判決不服者，應具備理由請求檢察官上訴，其上訴期間之計算係以檢
察官收受判決正本之日期為準。
                                    法院書記官
中      華      民      國    九十      年      七      月      二      日
附錄本判決論罪之法律條文：
刑法第三百零五條
以加害生命、身體、自由、名譽、財產之事恐嚇他人，致生危害於安全者，處二年以
下有期徒刑、拘役或三百元以下罰金。


司法院資訊處製作；財團法人民間司法改革基金會備份。
